臺灣嘉義地方法院刑事判決
110年度交簡上字第74號
上  訴  人  臺灣嘉義地方檢察署檢察官
被      告  翁孟嘉



上列上訴人因被告過失傷害案件，不服本院中華民國110年8月31
日110年度朴交簡字第250號第一審刑事簡易判決（起訴書案號：
110年度偵字第5683號），提起上訴，本院管轄之第二審合議庭
判決如下：
    主  文
上訴駁回。
    事實及理由
一、本案經本院審理結果，認原審以被告翁孟嘉係犯刑法第284
    條前段之過失傷害罪，並依刑法第62條前段自首規定減輕其
    刑後，判處拘役30日，並諭知易科罰金折算之標準為新臺幣
    （下同）1千元折算1日，經核認事用法、量刑均無不當，應
    予維持，除證據補充「被告翁孟嘉於上訴審準備程序及審理
    時之自白」外，其餘均引用原審刑事簡易判決書記載之事實
    、證據及理由(如附件)。
二、檢察官上訴意旨略以：被告於偵查中供稱在交岔路口前150
    公尺處就打方向燈，當時看右方後視鏡沒有看到車輛，開始
    右轉，結果一輛機車騎很快從其右邊擦撞等語，然依卷内現
    場圖及現場照片所示，被告未至車道中線即向右轉彎，且告
    訴人賀靜車輛在被告後方，被告轉彎豈有從右方後照鏡看不
    到告訴人車輛之理？被告所辯與事實不符，意欲降低過失責
    任甚明；被告翁孟嘉雖於審判中坦承犯行，然明知告訴人無
    肇事因素，卻主張告訴人車速過快與有過失，且未積極賠償
    告訴人，被告犯後態度難謂良好；原審未審酌被告上開辯詞
    及犯罪後之態度，容有量刑不當之違誤，爰提起上訴，請求
    撤銷原判決，更為適當合法之判決等語。
三、按量刑裁量權，乃憲法所保障法官獨立審判之核心，法院行
    使此項裁量權，非得以任意或自由為之，仍應受一般法律原
    理原則之拘束，即仍須符合法律授權之目的、法律秩序之理
    念、國民法律感情及一般合法有效之慣例等規範，尤其應遵
    守比例原則及平等原則之意旨，否則即可能構成裁量濫用之
    違法（最高法院110年度台上字第5214號判決意旨參照）；
    又刑罰之量定，係屬事實審法院得依職權裁量之事項，量刑
    判斷當否之準據，應就判決之整體觀察為綜合考量，不可摭
    拾其中片段，遽予評斷，倘以被告之責任為基礎，說明審酌
    刑法第57條所列事項而為刑之量定，若未逾越法定刑度，亦
    未濫用其權限，即無違法(最高法院110年度台上字第3795號
    判決意旨參照)。
四、上訴意旨雖指：被告於偵查中所述在交岔路口前150公尺處
    就打方向燈，當時看右方後視鏡沒有看到車輛，開始右轉，
    結果一輛機車騎很快從其右邊擦撞等供述，與事實不符，意
    欲降低過失責任，且未積極賠償告訴人，犯後態度難謂良好
    ，原審未審酌被告上開辯詞及犯罪後之態度，有量刑不當之
    違誤等語；然原審判決就本件事故係被告未禮讓直行之告訴
    人先行，貿然右轉，造成事故並致告訴人受傷，及被告與告
    訴人因賠償金額未合致，無法達成調解等事實，業已加以審
    酌並於判決書中記載（原審刑事簡易判決書犯罪事實及理由
    ），是原審判決就上訴人所指上開事項，尚無未予審酌之
    情形；況車禍事故調解之成立，繫於告訴人與被告之意願，
    而此又與告訴人與被告之責任程度、經濟能力、告訴人之受
    損害情節、請求之金額息息相關，故未成立調解之原因多端
    ，參酌告訴人與被告於原審曾進行調解，因告訴人請求給付
    50萬元，被告同意賠償2萬或3萬元，而未成立調解，有調解
    事件處理情形陳報表供參(交易卷第27頁)，足見本件調解未
    成立，係因雙方就賠償金額之認知差異甚鉅；再審酌被告於
    本院審理時所述：調解委員提議以5萬元賠償告訴人，保險
    公司也同意賠償5萬元，告訴人不接受，堅持要求50萬元，
    事發後其每隔3、4天會去看告訴人，有買一些食材及告訴人
    所需用品、營養品給告訴人，也有包6千元給告訴人，當初
    去看告訴人花了1萬多，希望能和解，但告訴人堅持提告等
    語(交簡上卷第70、74頁)，參此，告訴人與被告未能成立調
    解，自難全然歸咎被告；再審酌原審就被告之犯罪情節及科
    刑部分之量刑基礎，已於理由內具體審酌被告未禮讓直行之
    告訴人先行，貿然右轉，造成告訴人受有左小腿、足踝挫傷
    併皮膚壞死之傷害，告訴人因此需要休養，而有數日無法工
    作；被告坦承犯罪，自首而接受裁判，然因賠償金額未能合
    致，無法達成調解；被告自陳國中畢業之智識程度，以賣菜
    為業，與配偶同住，家境小康之經濟等一切情狀，酌情量處
    前開罪刑等旨，是原審判決業已審酌被告之犯罪手段、生活
    狀況、智識程度、違反義務之程度、犯罪所生之危險或損害
    、犯罪後之態度等一切情狀，斟酌刑法第57條各款事由，並
    以行為人責任為基礎，兼顧被告有利與不利之科刑資料，既
    未逾越法定範圍，亦無違背公平正義之精神，而無逾越客觀
    上之適當性、相當性及必要性之比例原則；以此，原審量刑
    判處拘役30日，且以1千元1日為其易科罰金之折算標準，應
    足適切評價被告上開犯行，實難遽認原審量刑有何顯然失之
    過輕而違背罪刑相當原則之情形，本案客觀上查無顯然濫權
    之情，揆諸前揭說明，原審之量刑要無違誤，檢察官猶執前
    詞指摘量刑過輕云云，並無理由，應予駁回。
據上論斷，應依刑事訴訟法第455條之1第1項、第3項、第368條
、第373條，判決如主文。
本案經檢察官侯德人提起公訴，檢察官楊麒嘉提起上訴，檢察官
徐鈺婷到庭執行職務
中　　華　　民　　國　　111 　年　　1 　　月　　6 　　日
                  刑事第六庭  審判長法  官  王慧娟
                                    法  官  官怡臻
                                    法  官  林富郎
上列正本證明與原本無異。
本件不得上訴。　　　　　　　　　　　　　　　　　　
中　　華　　民　　國　　111 　年　　1 　　月　　6 　　日
                                    書記官  陳雪鈴
【附錄論罪科刑法條】
中華民國刑法第284條
因過失傷害人者，處一年以下有期徒刑、拘役或十萬元以下罰金
；致重傷者，處三年以下有期徒刑、拘役或三十萬元以下罰金。
【附件】
臺灣嘉義地方法院刑事簡易判決
110年度朴交簡字第250號
公　訴　人　臺灣嘉義地方檢察署檢察官
被　　　告　翁孟嘉　男　(民國00年0月00日生)
　　　　　　　　　　身分證統一編號：Z000000000號
　　　　　　　　　　住嘉義縣○○鄉○○村00鄰○○○00號之
　　　　　　　　　　　3
上列被告因過失傷害案件，經檢察官提起公訴（110年度偵字第5
683號），被告自白犯罪，本院認宜以簡易判決處刑（110年度交
易字第297號），逕以簡易判決處刑如下：
    主  文
翁孟嘉犯過失傷害罪，處拘役參拾日，如易科罰金，以新臺幣壹
仟元折算壹日。
    犯 罪 事 實 及 理 由
一、本件除證據部分補充「被告翁孟嘉於本院準備程序中之自白
    」外，其餘犯罪事實及證據，均引用檢察官起訴書之記載（
    如附件）。
二、核被告所為，係犯刑法第284條前段之過失傷害罪。被告於
    本案肇事後，報案人或勤指中心轉來資料，未報明肇事人姓
    名，於警員據報前往現場處理時，被告在場，在有偵查犯罪
    職權之公務員未發覺為犯嫌前，當場向前往處理之警員承認
    肇事等情，有道路交通事故肇事人自首情形紀錄表1份附卷
    可查，核與自首要件相符，爰依刑法第62條前段規定減輕其
    刑。
三、爰審酌被告未禮讓直行之告訴人賀靜先行，貿然右轉，造成
    告訴人受有左小腿、足踝挫傷併皮膚壞死之傷害，告訴人因
    此需要休養，而有數日無法工作；被告坦承犯罪，自首而接
    受裁判，然因賠償金額未能合致，而無法達成調解，有本院
    調解事件處理情形陳報表1份在卷可查；自陳國中畢業之智
    識程度，以賣菜為業，與配偶同住，家境小康之經濟狀況等
    一切情狀，量處如主文所示之刑，並諭知易科罰金之折算標
    準。
四、依刑事訴訟法第449條第2項、第454條第2項，刑法第284條
    前段、第62條前段、第41條第1項前段，刑法施行法第1條之
    1第1項，逕以簡易判決處刑如主文。
五、如不服本件判決，得自收受送達之日起20日內，向本院提起
    上訴（應附繕本）。
本案經檢察官侯德人提起公訴，檢察官楊麒嘉到庭執行職務。
中　　華　　民　　國　　110 　年　　8 　　月　　31　　日
　　　　　　　　　朴子簡易庭法　官　鄭諺霓
上列正本證明與原本無異。
如不服本判決，應於判決送達後20日內向本院提出上訴狀（應附
繕本）。告訴人或被害人如對於本判決不服者，應具備理由請求
檢察官上訴，其上訴期間之計算係以檢察官收受判決正本之日期
為準。
中　　華　　民　　國　　110 　年　　8 　　月　　31　　日
                            書記官　李玫娜
附錄論罪法條：
刑法第284條
因過失傷害人者，處1年以下有期徒刑、拘役或10萬元以下罰金
；致重傷者，處3年以下有期徒刑、拘役或30萬元以下罰金。
附件：臺灣嘉義地方檢察署檢察官110年度偵字第5683號起訴書
一、犯罪事實：
　　翁孟嘉於民國110年1月12日上午7時許，駕駛車牌號碼000-0
    000號自用小客車，沿嘉義縣義竹鄉五厝村縣道嘉163線公路
    由東往西方向行駛。惟於同日上午7時55分許，其駕車行經
    嘉義縣義竹鄉五厝村嘉163線公路29.6公里處時，原應注意
    車輛行駛時，轉彎車應讓直行車先行，而當時天候晴、日間
    自然光線、路面鋪裝柏油、乾燥、無缺陷、無障礙物、視距
    良好，並無不能注意之情事，然其竟仍疏於注意，未暫停讓
    直行車先行，即貿然右轉欲駛入與嘉163線公路交岔之產業
    道路內，適賀靜騎乘車牌號碼000-000號普通重型機車，沿
    翁孟嘉所駕車輛同向右側亦駛至同一地點，見狀後閃煞不及
    ，兩車因此發生擦撞，賀靜除因此當場人、車倒地外，並受
    有左小腿、足踝挫傷併皮膚壞死(8公分乘5公分、4公分乘1
    公分、6公分乘3公分、4公分乘1.5公分)等傷害。翁孟嘉於
    肇事後，停留現場待司法警察到場處理時，於司法警察未知
    悉肇事者為何人前，主動坦承肇事並接受偵訊，自首而接受
    裁判。
二、證據清單及待證事實：
編號 證據名稱 待證事實 一 被告翁孟嘉於偵查中之自白 全部犯罪事實。 二 告訴人賀靜於警詢及偵查中之指訴 全部犯罪事實。 三 嘉義縣警察局交通隊道路交通事故初步分析研判表、道路交通事故現場圖、道路交通事故調查報告表（一）（二）、A1A2類交通事故攝影蒐證檢視表、證號查詢汽車駕駛人、證號查詢機車駕駛人各1份及車輛詳細資料報表2份。 全部犯罪事實。 四 交通事故現場照片22張 全部犯罪事實。 五 奇美醫療財團法人柳營奇美醫院110年4月22日出具之病歷號碼00000000號診斷證明書1份 告訴人確因上開車禍而受有傷害之事實。